【裁判字號】    91,訴,793
【裁判日期】    920729
【裁判案由】    違反稅捐稽徵法
【裁判全文】
臺灣屏東地方法院刑事判決                          九十一年度訴字第七九三號
    公  訴  人  臺灣屏東地方法院檢察署檢察官
    被      告  乙○○
右列被告因違反稅捐稽徵法案件，經檢察官提起公訴（九十一年度偵緝字第一九四號
），本院判決如左：
    主  文
乙○○公司負責人以不正當方法逃漏稅捐，處有期徒刑月，如易科罰金，以佰元
折算壹日；又公司負責人以不正當方法逃漏稅捐，處有期徒刑月，如易科罰金，以
佰元折算壹日；又共同連續行使從事業務之人，明知為不實之事項，而登載於其業
務上作成之文書，足以生損害於公眾及他人，處有期徒刑月，如易科罰金以佰元
折算壹日；應執行有期徒刑陸月，如易科罰金以佰元折算壹日。
    事  實
一、乙○○為世祥企業有限公司（設屏東縣長治鄉○○村○○路一０一號四樓之八，
    下稱世祥公司）董事，係稅捐稽徵法第四十七條第一款所列公司法規定之公司負
    責人（起訴書誤載為稅捐稽徵法上之納稅義務人），為從事業務之人，先後於民
    國八十七年、八十八年間，分別基於違反稅捐稽徵法之犯意，並與該公司負責會
    計之人陳鳳玲（另案移送偵辦）共同基於偽造並行使偽造文書之概括犯意，明知
    甲○○、丁○○二人從未受僱在世祥公司工作、支薪，竟違背甲○○、丁○○二
    人意願，連續於八十七年底、八十八年底某日，利用不知情之記帳業者戊○○於
    製作乙○○、陳鳳玲業務上做成之文書即綜合所得稅所得扣繳及免扣繳憑單上，
    虛偽登載甲○○、丁○○於八十七年、八十八年間，各向該公司領得每年新臺幣
    （下同）十七萬五千元之薪資所得，旋就該公司八十七、八十八等二年度營利事
    業所得結算申報書，將各該薪資虛列為營業成本，依序於八十八年五月十四日、
    八十九年五月十五日持向財政部臺灣省南區國稅局申報，乙○○並二次以此不正
    當方法為世祥公司短報而逃漏八十七年度四萬二千二百七十五元、八十八年度六
    萬三千六百九十九元營利事業所得稅額，足生損害於稅捐稽徵機關對於稅捐課徵
    之正確性及甲○○、丁○○之權益。
二、案經甲○○、丁○○訴由臺灣屏東地方法院檢察署檢察官偵查起訴。
    理  由
一、訊據被告乙○○對其身為世祥公司負責人，甲○○、丁○○二人從未在世祥公司
    工作、支薪，該公司右揭年度確曾經陳鳳玲而委由記帳業者戊○○依上開金額製
    作二人綜合所得稅所得扣繳及免扣繳憑單，並於申報營利事業所得稅時列為營業
    成本，該公司並因而少繳上開數額稅款等情，均自白不諱，然矢口否認有公訴意
    旨指訴之犯行，並以：伊公司報稅都是伊太太陳鳳玲去辦的，伊不知情云云置辯
    。經查，前揭犯罪事實除據告訴人甲○○、丁○○指訴，及證人陳鳳玲、證人即
    轉交告訴人林佩雯、丁○○身分證資料予陳鳳玲之人丙○○、證人即受世祥公司
    委託處理會計事務之記帳業者戊○○證述綦詳，並有公司執照、營利事業登記證
    各一紙（九十一年度偵緝字第一九四號案卷第二十九頁、第三十頁）、綜合所得
    稅核定通知書二張（九十一年度偵字第一五一號案卷第四頁、九十一年度偵字第
    一七二號案卷第六頁）、營利事業所得結算申報書二份（本院卷第四十頁、第四
    十五頁）、林珮紋（雯）、丁○○綜合所得稅所得扣繳及免扣繳憑單各二紙在卷
    可稽。被告乙○○雖執前詞推稱不知情，惟證人陳鳳玲與被告乙○○為同居二十
    五、六年之事實婚夫妻，業據被告乙○○及證人陳鳳玲自承在卷，為同財共居多
    年之事業及家庭伙伴，復分別為該公司負責人及掌理會計、財務之人，依常情，
    陳鳳玲顯無隱瞞被告乙○○而自作主張虛報營業成本以逃漏稅捐之理，況被告乙○○於偵查中接受檢察事務官詢問而與告訴人甲○○、丁○○對質時，既自承：
    「當時是告訴人同意我們申報... 我沒有偷報，是他們同意，如他們不同意，我
    資料那裏來」（詳九十一年度偵緝字第一九四號卷第三十三頁反面、第三十四頁
    訊問筆錄），復於本院審理時一度坦承：係因生意經營不善所為等語（詳本院卷
    第一二八頁），均足徵被告乙○○所辯顯為推諉卸責之詞。又其前揭虛列告訴人
    甲○○、丁○○薪資收入，逃漏該公司八十七年度、八十八年度營利事業所得稅
    額各為四萬二千二百七十五元、六萬三千六百九十九元，亦據財政部臺灣省南區
    國稅局屏東縣分局核計後函復本院，有該局九十二年六月二十七日，南區國稅屏
    縣一字第０九二００一九八二八號函在卷可按，已足生損害於稅捐稽徵機關對於
    稅捐課徵之正確性及甲○○、丁○○之權益，是本件被告犯罪事證已臻明確，應
    依法論科。
二、按營利事業填報「各類所得扣繳暨免扣繳憑單」，係附隨其業務而製作，不得謂
    非業務上所掌之文書，最高法院七十年九月二十一日第九次刑事庭會議決議可資
    參照。核被告乙○○為公司法規定之公司負責人，其虛偽登載八十七年度、八十
    八年度甲○○、丁○○各類所得扣繳暨免扣繳憑單及世祥公司八十七年度、八十
    八年度營利事業所得結算申報書，持向稅捐稽徵機關申報，因而短報、逃漏該公
    司該二年度營利事業所得稅之行為，係犯違反稅捐稽徵法第四十七條第一款、第
    四十一條以不正當方法逃漏稅捐罪及刑法第二百十六條、第二百十五條之行使業
    務上登載不實之文書罪。查世祥公司既已向主管機關登記設立而取得獨立之法人
    人格，被告乙○○右揭時地申報者，復為世祥公司之營利事業所得稅，其納稅義
    務人自為世祥公司，公訴意旨誤以被告乙○○為納稅義務人，逕以稅捐稽徵法第
    四十一條起訴，顯有未洽，自應由本院於基本社會事實同一之範圍內變更起訴法
    條，附此敘明。被告乙○○與陳鳳玲就前揭行使業務上登載不實之文書犯行，有
    犯意之聯絡及行為之分擔，均為共同正犯；渠等利用不知情之戊○○犯罪，為間
    接正犯。被告乙○○明知為不實之事項而登載於業務上作成文書後，復持以行使
    ，其偽造之低度行為為行使之高度行為所吸收，不另論罪。又被告乙○○先後逃
    漏世祥公司八十七年度、八十八年度營利事業所得稅，各係基於一個犯罪決意，
    分別在上開甲○○、丁○○二人名義扣繳憑單及世祥公司營利事業所得結算申報
    書上為虛偽不實之登載，其被害法益相同，均成立接續犯，為實質上一罪。被告
    乙○○上開連續多次行使業務上登載不實之文書犯行，時間緊接，手法相同，觸
    犯構成要件同一之罪名，顯係基於概括犯意反覆為之，為連續犯，應依刑法第五
    十六條規定以一罪論，並加重其刑。
三、次按，稅捐稽徵法第四十七條第一款規定：公司法規定之公司負責人，關於納稅
    義務人應處徒刑之規定適用之。其法律上之性質，因法人無受徒刑處罰之適應性
    ，且公司與公司負責人，在法律上並非同一之人格主體，納稅義務人係公司組織
    而應受處罰者，僅以關於納稅義務人應處徒刑之規定，轉嫁處罰公司負責人而已
    ，為代罰性質，則公司負責人，自無與他人有犯意聯絡、行為分擔而成立共同正
    犯之可能。縱令由公司負責人代表公司為之，究非公司負責人本人之犯罪行為，
    故與公司負責人自己所為之其他犯罪行為間，無方法結果牽連關係之可言，最高
    法院七十五年臺上字第六一八三號判例、八十九年度臺上字第五一一七號、八十
    九年度臺非字第二六八號、八十九年度臺上字第一六四二號判決可資參照。是被
    告乙○○前揭違反稅捐稽徵法之罪，與所犯連續行使業務上登載不實之文書罪間
    ，並無牽連犯適用之餘地，其先後二次依稅捐稽徵法處罰之行為，亦不成立連續
    犯，均為裁判確定前所犯數罪，應予分論併罰。
四、爰審酌被告乙○○之年齡、品行、智識程度、逕以他人身分資料虛列薪資之犯罪
    手段、犯罪逃漏稅款之數額、對於法益侵害之程度，及其犯罪後態度等一切情狀
    ，量處如主文所示之刑，並定其應執行之刑，又刑法第四十一條第一項已於被告
    行為後之九十年一月四日修正，同月十日經總統公布施行，修正為：「犯最重本
    刑為五年以下有期徒刑以下之刑之罪，而受六個月以下有期徒刑或拘役之宣告，
    因身體、教育、職業、家庭之關係或其他正當事由，執行顯有困難者，得以一元
    以上三元以下折算一日，易科罰金。但確因不執行所宣告之刑，難收矯正之效，
    或難以維持法秩序者，不在此限。」爰依刑法第二條第一項前段及第四十一條第
    一項規定，並諭知易科罰金之折算標準，以資儆懲。
五、末按，稅捐稽徵法第四十七條第一款所定，公司法規定之公司負責人應受處罰，
    係自同法第四十一條轉嫁而來，非因身分成立之罪，此一處罰主體專指公司法規
    定之公司負責人而言；倘非公司之負責人，即非轉嫁之對象，縱有參與逃漏稅捐
    之行為，應適用特別規定，成立同法第四十三條第一項之幫助逃漏稅捐罪，不能
    論以同法第四十一條逃漏稅捐罪之共同正犯，最高法院七十五年臺上字第六一八
    三號判例、八十九年度臺上字第一六四二號判決意旨足供參照。查陳鳳玲係世祥
    公司經辦會計之人員，固不具有公司法上公司負責人之身分，惟其右揭時地持甲○○、丁○○之身分資料交由不知情之記帳業者戊○○虛偽製作二人之扣繳暨免
    扣繳憑單，虛列營業成本以逃漏稅捐之行為，除據陳鳳玲自承、被告乙○○供述
    在卷，並經證人甲○○、丁○○、丙○○、戊○○指述綦詳，其涉犯幫助違反稅
    捐稽徵法第四十七條第一款之罪，並與被告乙○○共犯刑法行使業務上登載不實
    之文書罪，犯嫌重大，惟此部分既未經公訴人併予起訴，尚非本院所得審究，自
    應由檢察官另案卓辦，併此敘明。
據上論斷，應依刑事訴訟法第二百九十九條第一項前段、第三百條，稅捐稽徵法第四
十七條第一款、第四十一條，刑法第十一條前段、第二十八條、第二百十六條、第二
百十五條、第五十六條、第五十一條第五款、第二條第一項前段、第四十一條第一項
前段，罰金罰鍰提高標準條例第一條前段、第二條，判決如主文。
本案經檢察官呂乾坤到庭執行職務。
中      華      民      國    九十二    年      七      月    二十九    日
                                      臺灣屏東地方法院刑事第四庭
                                          法  官  陳松檀
右正本證明與原本無異。
如不服本判決應於收受本判決後送達後十日內向本院提出上訴書狀，其未敘述上訴理
由者，並得於提起上訴後十日內向本院補提理由書狀（均須按他造當事人之人數附繕
本 ）「切勿逕送上級法院」
                                          書記官  張福山
中      華      民      國    九十二    年      七      月    二十九    日
附錄本判決論罪之法條：
稅捐稽徵法第四十一條
納稅義務人以詐術或其他不正當方法逃漏稅捐者，處五年以下有期徒刑、拘役或科或
併科新台幣六萬元以下罰金。
稅捐稽徵法第四十七條
本法關於納稅義務人、扣繳義務人及代徵人應處徒刑之規定，於左列之人適用之：
一、公司法規定之公司負責人。
二、民法或其他法律規定對外代表法人之董事或理事。
三、商業登記法規定之商業負責人。
四、其他非法人團體之代表人或管理人。
中華民國刑法第二百一十五條
從事業務之人，明知為不實之事項，而登載於其業務上作成之文書，足以生損害於公
眾或他人者，處三年以下有期徒刑、拘役或五百元以下罰金。
中華民國刑法第二百一十六條
行使第二百十條至第二百十五條之文書者，依偽造、變造文書或登載不實事項或使登
載不實事項之規定處斷。


司法院資訊處製作；財團法人民間司法改革基金會備份。
